臺灣橋頭地方法院刑事判決　
111年度訴字第72號
公  訴  人  臺灣橋頭地方檢察署檢察官
被      告  王欣筠




指定辯護人  柳馥琳律師
被      告  莊惠明



指定辯護人  李奇芳律師
上列被告因違反毒品危害防制條例案件，經檢察官提起公訴（11
0年度偵字第14279號），本院判決如下：
    主  文
王欣筠犯如附表一編號1至5所示之罪，各處如附表一編號1至5主
文欄所示之刑及沒收。應執行有期徒刑陸年伍月。
莊惠明犯如附表一編號4至5所示之罪，各處如附表一編號4至5主
文欄所示之刑及沒收。應執行有期徒刑伍年捌月。
    犯罪事實
一、王欣筠、莊惠明均知悉甲基安非他命係毒品危害防制條例第
    2 條第2 項第2 款所明定之第二級毒品，未經許可，依法不
    得持有、販賣，竟為下列犯行：
　㈠王欣筠基於販賣第二級毒品甲基安非他命賺取價差利潤以營
    利之各別犯意，以其所有扣案如附表三編號2所示手機1支(
    插用附表三編號7所示另案扣案之門號0000000000號SIM 卡1
     張)為聯絡購毒者之工具，於附表二編號1-3 所示之時間、
    地點，以各該編號所示之方式，販賣各該編號所示數量之第
    二級毒品甲基安非他命與洪鼎程（共3 次），而取得如上開
    各編號所示之交易金額，分別牟取利潤。
　㈡王欣筠、莊惠明共同基於販賣第二級毒品甲基安非他命賺取
    價差利潤以營利之各別犯意聯絡，由王欣筠以其所有扣案如
    附表三編號2所示手機1支(插用附表三編號7所示另案扣案之
    門號0000000000號SIM 卡1 張)用以聯絡購毒者，莊惠明則
    以其所有如附表三編號4所示手機1支(於另案扣案，且插用
    未扣案之門號0000000000號SIM 卡1 張）用以聯絡購毒者(
    附表二編號4)或毒品上游(附表二編號5)，於附表二編號4-5
     所示之時間、地點，以各該編號所示之方式，共同販賣各
    該編號所示數量之第二級毒品甲基安非他命與洪鼎程（共2 
    次），並取得如上開各編號所示之交易金額(其等因共同生
    活而形同平分交易對價)，分別共同牟取利潤。
二、嗣經警對王欣筠所有之上開手機及門號，以及洪鼎程所持用
    之0000000000號行動電話實施通訊監察，先於王欣筠、莊惠
    明另案之販賣毒品案件中(即本院111年度訴字第132號案件
    ，以下逕稱另案)，在民國110 年8月4日7時57分許，持本院
    核發之搜索票，於其等當時位在高雄市○○區○○路00000號居
    所執行搜索，扣得附表三編號4、7所示手機、SIM卡等物，
    暨在本案中於110年10月25日11時29分許，經其等同意而於
    上址執行搜索並扣得如附表三編號2所示手機等物，始悉上
    情。 　　
三、案經高雄市政府警察局刑事警察大隊報告臺灣橋頭地方檢察
    署檢察官偵查起訴。
    理  由
一、按被告以外之人於審判外之陳述，雖不符刑事訴訟法第159
    條之1至之4等4條之規定，而經當事人於審判程序同意作為
    證據，法院審酌該言詞陳述或書面陳述作成時之情況，認為
    適當者，亦得為證據；當事人、代理人或辯護人於法院調查
    證據時，知有刑事訴訟法第159條第1項不得為證據之情形，
    而未於言詞辯論終結前聲明異議者，視為有前項之同意，同
    法第159條之5定有明文。立法意旨在於傳聞證據未經當事人
    之反對詰問予以核實，原則上先予排除；惟若當事人已放棄
    反對詰問權，於審判程序中表明同意該等傳聞證據可作為證
    據；或於言詞辯論終結前未聲明異議，基於尊重當事人對傳
    聞證據之處分權，及證據資料愈豐富，愈有助於真實發見之
    理念，且強化言詞辯論主義，使訴訟程序得以順暢進行，上
    開傳聞證據亦均具有證據能力。本判決所引用具傳聞性質之
    證據資料（詳後引證據，含供述證據、非供述證據及其他具
    有傳聞性質之證據），業經本院於準備程序及審判程序予以
    提示、告以要旨，且檢察官、被告王欣筠、莊惠明(以下合
    稱被告2人)及其等之辯護人均同意有證據能力（詳訴卷第26
    5、275、425頁），或至本院言詞辯論終結前均未聲明異議
    。本院審酌各該傳聞證據作成時之情況，認均與本件待證事
    實具有關聯性，查無證據足以證明言詞陳述之傳聞證據部分
    ，陳述人有受外在干擾、不法取供或違反其自由意志而陳述
    之情形；書面陳述之傳聞證據部分，以及其餘非供述證據，
    亦均無遭變造或偽造之情事，且均為證明犯罪事實存否所必
    要，認為以之作為證據應屬適當，揆諸上開規定，自均具證
    據能力。
二、認定犯罪事實之證據及理由
  ㈠上開犯罪事實，業據被告王欣筠於警詢、偵訊、偵查中羈押
    訊問及本院準備程序、審判程序（以上詳警卷第16-20頁；
    偵卷第16頁；聲羈卷第43-45頁；訴卷第263、424、436-437
    頁），以及被告莊惠明於警詢、偵訊、偵查中羈押訊問及本
    院準備程序、審判程序（以上詳警卷第46-49頁；偵卷第11-
    12頁；聲羈卷第35-37頁；訴卷第274、424、437頁）坦承不
    諱，復經證人即購毒者洪鼎程於警詢、偵訊時證陳明確（詳
    警卷第67-70頁；偵卷第99-100頁），且有被告2人之自願受
    搜索同意書(詳警卷第85-87頁)、高雄市政府警察局刑事警
    察大隊搜索扣押筆錄及扣押物品目錄表（即本案搜索部分，
    詳警卷第89-93頁）、本院110年聲監續字第308號通訊監察
    書（即對被告王欣筠執行通訊監察部分，詳訴卷第161-167
    頁)、本院110年度聲監續字第293號通訊監察書（即對洪鼎
    程執行通訊監察部分，詳訴卷第385-388頁）、本院110年度
    聲搜字第386號搜索票1紙(詳另案警一卷第11頁)、高雄市政
    府警察局刑事警察大隊搜索扣押筆錄及扣押物品目錄表（即
    另案搜索部分，詳另案警一卷第13-16、19頁）、本案之通
    訊監察譯文(詳警卷第23-26頁；訴卷第169-178頁)等證據附
    卷可稽，復有附表三編號2、4、7所示手機或SIM卡於本案或
    另案扣案可佐，足見被告2人上開之任意性自白與事實相符
    ，可資採為認定犯罪事實之依據。
　㈡按共同正犯之成立，祇須具有犯意之聯絡及行為之分擔，既
    不問犯罪動機起於何人，亦不必每一階段犯行，均須參與，
    若共同實施犯罪行為之人，在共同意思範圍內，各自分擔犯
    罪行為之一部，相互利用他人之行為，以達其犯罪之目的，
    其成立不以全體均參與實施犯罪構成要件之行為為要件；且
    刑法關於正犯、從犯之區別，係以其主觀之犯意及客觀之犯
    行為標準，凡以自己犯罪之意思而參與犯罪，無論其所參與
    者是否犯罪構成要件之行為，皆為正犯，其以幫助他人犯罪
    之意思而參與犯罪，其所參與者，苟係犯罪構成要件之行為
    ，亦為正犯，必以幫助他人犯罪之意思而參與犯罪，其所參
    與者又為犯罪構成要件以外之行為，始為幫助犯。就販賣毒
    品而言，舉凡看貨、議價、洽定交易時地、收款、交貨等作
    為，皆屬販賣毒品構成要件事實之部分行為。如行為人主觀
    上明知他人從事販賣毒品之行為，客觀上為他人看貨、議價
    、送貨、收款等屬於販賣毒品罪構成要件事實之部分行為，
    即係分擔實行犯罪行為，無論是否基於幫助販賣之意思，自
    應負共同販賣毒品之罪責，不能僅評價為販賣毒品罪之幫助
    犯(最高法院107年度臺上字第190號判決、104年度臺上字第
    3083號判決要旨參照)。經查，附表二編號4所示犯行中，係
    由被告王欣筠負責與洪鼎程洽談毒品交易之金額、數量，由
    被告莊惠明負責與洪鼎程聯繫毒品交易之時間、地點並負責
    交付毒品暨收取價金；附表二編號5所示犯行中，除由被告
    王欣筠負責與洪鼎程洽談毒品交易之細節以外，被告2人亦
    均到場實際交付毒品與收取價金等情，業經被告2人準備程
    序供承明確(詳訴卷第263、274頁)，足見被告2人在附表二
    編號4、5所示犯行中，均實際分擔販賣毒品之構成要件核心
    行為，其等自應就上開2次犯行均負共同正犯之責。
　㈢再按販賣毒品之所謂販賣行為，係行為人基於營利之目的，
    而販入或賣出毒品而言。販賣毒品者，其主觀上有營利之意
    圖，客觀上有販賣之行為，即足構成。至於實際上是否已經
    獲利，則非所問（最高法院101年度臺上字第728號判決要旨
    參照）。再衡諸我國查緝毒品販賣一向執法甚嚴，又科以重
    度刑責，且販賣上開毒品既係違法行為，當非可公然為之，
    亦無公定價格，且容易分裝並增減份量，而每次買賣之價量
    ，可能隨時依雙方關係深淺、資力、需求量及對行情之認知
    、來源是否充裕、查緝是否嚴謹、購買者被查獲時供述購買
    對象之可能風險評估等情形，而異其標準，非可一概而論；
    且販賣者從各種「價差」、「量差」或係「純度」謀取利潤
    方式，或有差異，然其所圖利益之非法販賣行為目的，則屬
    相同，並無二致。再以衡諸甲基安非他命堪認價值非低，且
    依一般社會通念以觀，販賣行為在通常情形下均係以牟利為
    其主要誘因及目的，倘若為換現而將手中持有之毒品變現，
    或避免毒品受潮而儘速將手中持有之毒品出清，或在買家聯
    絡毒品交易時手上雖無現貨，仍主動與上手聯繫以累積個人
    與上手間之交易紀錄，以利日後向上手買入毒品時可獲取較
    佳之利益等，縱或出售之價格較低或無加價之情形，亦非當
    然無營利意圖，是除非別有事證足認係單純轉讓，確無任何
    即刻或為日後之交易牟利意圖外，尚難據此即認販賣之證據
    有所未足，否則將造成知過坦承者難辭重典，飾詞否認者反
    得僥倖，而失情理之平。本案依諸卷附證據資料，固無從得
    知被告2人係以何價格購入所販售之第二級毒品甲基安非他
    命，然衡情其等並無購入價昂之毒品無利益提供他人施用之
    可能。況被告王欣筠在附表二編號1-3所示犯行，以及被告2
    人在附表二編號4-5所示犯行，均可藉販毒賺取數百元之價
    差，此經被告2人於準備程序供述屬實（詳訴卷第263、274
    頁），則被告王欣筠在附表二編號1-3所示犯行賺取價差利
    益，以及被告2人在附表二編號4-5所示犯行共同賺取價差利
    益之營利意圖，均堪予認定。
  ㈣綜上所述，本案事證均已臻明確，被告2人上開犯行，洵堪認
    定，應依法論科。
三、論罪科刑
　㈠核被告王欣筠如附表二編號1-5所為，以及被告莊惠明如附表
    二編號4-5所為，均係犯毒品危害防制條例第4條第2項之販
    賣第二級毒品罪。其等各次販賣前持有甲基安非他命之低度
    行為，均為其後高度之販賣行為所吸收，皆不另論罪。被告
    2人就附表二編號4-5所示犯行，有犯意聯絡及行為分擔，均
    應論以共同正犯。被告王欣筠所犯如附表二編號1-5所示各
    罪，以及被告莊惠明所犯如附表二編號4-5所示各罪，犯意
    各別，行為互異，應分論併罰之。
　㈡刑之加重減輕
  1.累犯
　　按被告構成累犯之事實及應加重其刑之事項，均應由檢察官
    主張並具體指出證明之方法後，經法院踐行調查、辯論程序
    ，方得作為論以累犯及是否加重其刑之裁判基礎；亦即被告
    之「累犯事實」，係對被告不利之事項，且基於刑法特別預
    防之刑事政策，此係被告個人加重刑罰之前提事實，單純為
    被告特別惡性之評價，與實體公平正義之維護並無直接與密
    切關聯，尚非法院應依職權調查之範圍，自應由檢察官負主
    張及指出證明方法之實質舉證責任。檢察官所提出之相關證
    據資料，應經嚴格證明程序，即須有證據能力並經合法調查
    ，方能採為裁判基礎。至所謂檢察官應就被告構成累犯事實
    「具體指出證明方法」，係指檢察官應於法院調查證據時，
    提出足以證明被告構成累犯事實之前案徒刑執行完畢資料，
    例如前案確定判決、執行指揮書、執行函文、執行完畢（含
    入監執行或易科罰金或易服社會勞動執行完畢、數罪係接續
    執行或合併執行、有無被撤銷假釋情形）文件等相關執行資
    料，始足當之；若單純空泛提出被告前案紀錄表，尚難認已
    具體指出證明方法而謂盡其實質舉證責任。又依釋字第775
    號解釋，可知累犯應否加重其刑之觀念，已有由原來的「必
    」加重，轉變為較靈活之「可裁量」事項的趨勢。並且責由
    檢察官對於被告應依累犯規定加重其刑之事項，先主張並「
    具體」指出證明方法後，法院始需進行調查與辯論程序，而
    作為是否加重其刑之裁判基礎，俾落實檢察官之說明責任（
    即爭點形成責任），而符合改良式當事人進行主義之精神，
    所謂檢察官應就被告累犯加重其刑之事項「具體指出證明方
    法」，係指檢察官應於科刑證據資料調查階段就被告之特別
    惡性及對刑罰反應力薄弱等各節，例如具體指出被告所犯前
    後數罪間，關於前案之性質（故意或過失）、前案徒刑之執
    行完畢情形（有無入監執行完畢、在監行狀及入監執行成效
    為何、是否易科罰金或易服社會勞動〔即易刑執行〕、易刑執
    行成效為何）、再犯之原因、兩罪間之差異（是否同一罪質
    、重罪或輕罪）、主觀犯意所顯現之惡性及其反社會性等各
    項情狀，俾法院綜合判斷個別被告有無因加重本刑致生所受
    刑罰超過其所應負擔罪責之情形，裁量是否加重其刑，以符
    合正當法律程序及罪刑相當原則之要求。（最高法院110年
    度臺上大字第5660號刑事裁定意旨參照）。查被告莊惠明本
    件行為前5年內雖曾經法院判處有期徒刑且執行完畢(詳臺灣
    高等法院被告前案紀錄表)，然起訴書並未記載被告莊惠明
    之前案判決與執行情形，公訴檢察官於本院審理時，亦未就
    被告莊惠明構成累犯之事實及應加重其刑之事項有所主張，
    並已當庭表明本件不請求依累犯規定加重被告莊惠明之刑(
    詳訴卷第442頁)。揆諸前揭說明，本院自難逕認被告莊惠明
    所為構成累犯並依刑法第47條第1項規定加重其刑，而僅得
    於刑罰裁量部分加以審酌（詳後述）。
　2.偵審自白減輕
    被告王欣筠針對附表二編號1-5所示犯行，於偵查中羈押訊
    問及本院準備程序、審判程序（以上詳聲羈卷第43-45頁；
    訴卷第263、424、436-437頁），以及被告莊惠明針對附表
    二編號4-5所示犯行，於警詢、偵訊、偵查中羈押訊問及本
    院準備程序、審判程序（以上詳警卷第46-49頁；偵卷第11-
    12頁；聲羈卷第35-37頁；訴卷第274、424、437頁）均坦承
    不諱，其等所犯上開各罪自均應適用毒品危害防制條例第17
    條第2項規定，減輕其刑。
　3.本件並無供出來源減輕事由
　　按犯第4條至第8條、第10條或第11條之罪，供出毒品來源，
    因而查獲其他正犯或共犯者，減輕或免除其刑，毒品危害防
    制條例第17條第1項定有明文。又按毒品危害防制條例第17
    條第1項規定所稱「供出毒品來源，因而查獲其他正犯或共
    犯者」，係指犯罪行為人供出毒品來源之對向性正犯，或與
    其具有共同正犯、共犯（教唆犯、幫助犯）關係之毒品由來
    之人的相關資料，諸如其前手或共同正犯、共犯之姓名、年
    籍、住居所或其他足資辨別之特徵等項，使調查或偵查犯罪
    之公務員得據以對之發動調查或偵查程序，並因此而確實查
    獲其人、其犯行者，始足該當（最高法院99年度臺上字第22
    18號判決要旨參照）。經查，被告王欣筠雖於警詢時供稱其
    附表二編號1-3所示犯行所交付毒品之來源為劉元豪；被告2
    人另於警詢時，就附表二編號4-5所示犯行所交付毒品之來
    源，則均供稱為綽號「五哥」之周治孝及姓名年籍不詳之「
    志明」等人（詳警卷第17-20、46-49頁）。惟查，本件並未
    查獲其等所稱之上開毒品來源等情，有高雄市政府警察局刑
    事警察大隊111年3月26日高市警刑大偵10字第11170776200
    號函及111年6月27日高市警刑大偵10字第11171681700號函
    （詳訴卷第185、253頁）在卷可佐，顯示本件偵查機關未因
    被告2人供出毒品來源，查獲該來源交付毒品與被告2人之犯
    行，自無從依上開規定減輕或免除其刑。
　4.本件並無刑法第59條減輕事由：
    被告2人辯護人雖均主張本件被告2人係因疫情期間無穩定工
    作，為支付被告王欣筠母親之安養費用及扶養未成年子女，
    方為販毒犯行，且本件僅販售與洪鼎程1人，販毒數量與利
    潤均甚微小，販賣次數不多，故皆請求依刑法第59條規定酌
    減其刑云云(詳訴卷第445-446、448頁)。惟按刑法第59條之
    酌量減輕其刑，必於犯罪之情狀，在客觀上足以引起一般同
    情，認為即予宣告法定低度刑期，猶嫌過重者，始有其適用
    （最高法院51年度臺上字第899 號判決意旨參照）。本院衡
    酌被告2人本案所犯之販賣第二級毒品罪，均已依毒品危害
    防制條例第17條第2 項之規定，將法定最輕本刑減為5年以
    上有期徒刑；再考量其等所為不僅危害國民身心健康，亦嚴
    重影響社會風氣，何況其等除為本案之販毒犯行外，亦在與
    本件相近之案發時間，販賣第二級毒品與他人(被告王欣筠
    、莊惠明於該案各有6次、2次犯行)，經本院以111年度訴字
    第132號判決判處罪刑(詳訴卷第299-311頁之判決書，即上
    開另案)，足見被告2人於案發期間頻繁、密集地為販賣毒品
    犯行，其等所為難認係偶發、一時失慮之行為，應無何情堪
    憫恕之處。至於被告2人於本件犯行中所擔負之角色、毒品
    交易之次數、金額，以及購毒者之多寡，暨其等之家庭經濟
    狀況，均經本院後述量刑及定應執行刑時所審酌，尚難以辯
    護人之主張遽認被告2人在本案客觀上有足以引起一般人同
    情之情形。是本件並無事證足認被告2人之犯罪有情輕法重
    之情事，均無適用刑法第59條規定酌減其刑之餘地。
  ㈢刑之裁量及定應執行刑：
    爰審酌被告2人均明知毒品為政府嚴令明禁，竟無視於此，
    為牟取利益而販賣第二級毒品甲基安非他命，行為實有可議
    ；復審酌被告2人所為對於甲基安非他命施用者提供來源，
    影響所及，非僅人之生命、身體將可能受其侵害，社會、國
    家之法益亦不能免，當非個人一己之生命、身體法益所可比
    擬，自應受有相當程度之刑事非難；惟念及被告2人在本件
    販賣之毒品數量與金額均非鉅，惡性及犯罪情節與大盤毒梟
    鉅量高價之交易模式尚屬有別；再衡酌被告2人犯後均已坦
    承犯行之犯後態度，且均透過辯護人表示其等係因疫情期間
    無穩定工作，為扶養長輩及子女而販毒之犯罪動機(如前述)
    ；另酌以被告王欣筠在本件行為前未曾因犯罪經法院判處罪
    刑，被告莊惠明在案發前則曾因加重強盜、竊盜、施用毒品
    、酒後駕車等案件經法院判處罪刑確定之前科素行(詳臺灣
    高等法院被告前案紀錄表)；兼衡被告王欣筠自承學歷為國
    中肄業，目前從事餐飲業，每月收入約新臺幣(下同)2萬6,0
    00元至2萬7,000元，已婚且有1名未成年子女，被告莊惠明
    則自承學歷為高職畢業，目前從事餐飲業，每月收入約2萬
    餘元，已婚且有1名未成年子女之家庭經濟生活狀況等一切
    情狀（以上詳訴卷第439-440頁），並考量其等各次犯行之
    販毒金額多寡(其中附表二編號1-2所示犯行之交易金額均在
    逾1,000元至2,000元以下之區間，故為相同之量刑評價)，
    以及被告2人在附表二編號4-5所示犯行中參與犯罪之程度並
    無明顯高低之分，就被告王欣筠所犯如附表二編號1-5所示
    之罪，以及被告莊惠明所犯如附表二編號4-5所示之罪，各
    量處如附表一主文欄所示之刑。又斟酌被告2人本件販賣毒
    品犯行之犯罪時間相距非遠，犯罪手法類似，販毒之對象亦
    僅有1人，如以實質累加之方式定應執行刑，則處罰之刑度
    顯將超過其行為之不法內涵，而違反罪責相當之比例原則，
    另考量刑罰之目的既重在矯正被告之法治觀念及反社會性，
    並期能藉由刑罰之手段促使其再社會化，避免再犯，且刑罰
    對於被告所造成之痛苦程度，係隨刑度增加而生加乘效果，
    尚非以等比方式增加，故以隨罪數增加遞減其刑罰之方式（
    即多數犯罪責任遞減原則），已足以評價其等行為之不法性
    ，爰考量被告王欣筠本件所犯各罪犯罪時間係集中於110年4
    月26日至同年月30日，被告莊惠明所犯各罪犯罪時間則集中
    於110年4月29日至同年月30日，併斟酌其等各自之犯行次數
    、購毒者人數，就被告王欣筠所犯如附表一編號1-5所示共5
    罪，以及被告莊惠明所犯如附表一編號4-5所示2罪，分別合
    併定其應執行刑如主文所示，以評價其等行為之不法內涵，
    並示儆懲。
四、沒收
　㈠犯罪所用之物
  1.按刑法上責任共同原則，係指共同實行犯罪行為之人，在合
    同意思範圍以內，各自分擔犯罪行為之一部，相互利用他人
    之行為，以達其共同犯罪之目的者，即應對於全部所發生之
    結果共同負責。亦即責任共同原則僅在處理共同犯罪參與關
    係中責任之認定，與犯罪工具物之沒收重在犯罪預防並遏止
    犯罪，以及犯罪所得之沒收旨在澈底剝奪犯罪利得以根絕犯
    罪誘因，係屬兩事。又沒收固為刑罰與保安處分以外之獨立
    法律效果，但沒收人民財產使之歸屬國庫，係對憲法所保障
    人民財產基本權之限制，性質上為國家對人民之刑事處分，
    對人民基本權之干預程度，並不亞於刑罰，原則上仍應恪遵
    罪責原則，並應權衡審酌比例原則，尤以沒收之結果，與有
    關共同正犯所應受之非難相較，自不能過當。從而，共同正
    犯間關於犯罪所得、犯罪工具物應如何沒收，仍須本於罪責
    原則，並非一律須負連帶責任；況且應沒收物已扣案者，本
    無重複沒收之疑慮，更無對各共同正犯諭知連帶沒收或重複
    諭知之必要，否則即科以超過其罪責之不利責任。因之，本
    院往昔採連帶沒收共同正犯犯罪所得，及就共同正犯間犯罪
    工具物必須重複諭知之相關見解，自不再援用，應改為共同
    正犯間之犯罪所得應就各人實際分受所得部分而為沒收及追
    徵；而犯罪工具物須屬被告所有，或被告有事實上之處分權
    者，始得在該被告罪刑項下併予諭知沒收。至於非所有權人
    ，又無共同處分權之共同正犯，自無庸在其罪刑項下諭知沒
    收或連帶沒收及追徵（最高法院108 年度臺上字第1001號判
    決意旨參照）。
　2.經查，扣案如附表三編號2所示之手機1支，以及該手機於案
    發期間所插用另案扣得之0000000000號SIM卡1張(即附表三
    編號7所示)，係被告王欣筠所有，並經其在附表二編號1-5
    所示犯行中用以與購毒者洪鼎程聯繫毒品交易；另案扣案之
    附表三編號4所示手機1支，及該手機於案發期間所插用未扣
    案之0000000000號SIM卡1張，則係被告莊惠明所有，經其在
    附表二編號4所示犯行用以與購毒者洪鼎程聯繫毒品交易，
    以及於附表二編號5所示犯行用以與毒品上游聯繫等情，業
    據被告2人於審判程序中自承在卷（詳訴卷第436頁），且有
    通訊監察譯文在卷可佐(詳警卷第23-26頁；訴卷第169-178
    頁)。是被告2人於本案犯行中各自所使用之上開手機及所插
    用之SIM 卡，自屬供其等為本案犯罪所用之物，而被告莊惠
    明所使用上開未扣案之SIM卡，復無證據證明業已滅失，應
    依毒品危害防制條例第19條第1 項之規定，在附表二編號1-
    5所示犯行中，對被告王欣筠宣告沒收附表三編號2所示之手
    機1支及附表三編號7所示SIM卡1張，以及於附表二編號4-5
    所示犯行中，對被告莊惠明宣告沒收附表三編號4所示手機1
    支，及未扣案之0000000000號SIM卡1張，且針對該未扣案之
    SIM 卡，另依刑法第38條第4 項規定，諭知於全部或一部不
    能沒收或不宜執行沒收時，追徵其價額。又被告王欣筠、莊
    惠明上開各自使用之手機或SIM卡，均供自己1人使用，未交
    與對方使用等情，經被告2人於審判程序供述纂詳(詳訴卷第
    436頁)，卷內復無證據顯示其等對於彼此使用之手機或SIM
    卡有事實上處分權，依上開說明，在附表二編號4-5所示犯
    行中，爰不對其等宣告沒收對方使用之手機或SIM卡，附此
    敘明。　　
  ㈡犯罪所得
  1.按沒收係以犯罪為原因而對於物之所有人剝奪其所有權，將
    其強制收歸國有之處分；犯罪所得之沒收、追繳或追徵，在
    於剝奪犯罪行為人之實際犯罪所得（原物或其替代價值利益
    ），使其不能坐享犯罪之成果，重在犯罪者所受利得之剝奪
    ，兼具刑罰與保安處分之性質，故無利得者自不生剝奪財產
    權之問題。因此，即令二人以上共同犯罪，關於犯罪所得之
    沒收、追繳或追徵，亦應各按其利得數額負責，並非須負連
    帶責任，此與犯罪所得財物之追繳發還被害人，因涉及共同
    侵權行為與填補被害人損害而應負連帶返還責任（司法院院
    字第2024號解釋），及以犯罪所得作為犯罪構成（加重）要
    件類型者，基於共同正犯應對犯罪之全部事實負責，則就所
    得財物應合併計算之情形，均有不同。有關共同正犯犯罪所
    得之沒收、追繳或追徵，最高法院向採之共犯連帶說（70年
    台上字第1186號判決、64年台上字第2613號判決、66年1月2
    4日66年度第1次刑庭庭推總會議決定㈡），業經最高法院104
    年度第13次刑事庭會議決議不再援用、供參考，而改採應就
    各人實際分受所得之財物為沒收，追徵亦以其所費失者為限
    之見解。
　2.查附表二編號1-3 所示被告王欣筠販賣毒品所得1,500 元、
    2,000 元、1,000 元，雖未扣案，然為避免被告王欣筠坐擁
    犯罪所得，仍應依刑法第38條之1 第1 項前段、第3 項規定
    ，分別於附表二編號1-3所示犯行，對其分別宣告沒收，並
    均於全部或一部不能沒收或不宜執行沒收時，追徵其價額。
    　
　3.又附表二編號4-5所示犯行經洪鼎程交付之販毒價金3,000元
    、4,000元，則因被告2人當時已共同生活，因此其等所賺取
    之犯罪所得均一起使用等情，業經被告2人於準備程序供承
    明確(詳訴卷第263、274頁)。準此，被告2人此2次犯行所取
    得之價金既因共同生活而共享，足認其等未刻意計算朋分比
    例，形同平分上開販毒價金。是應認被告2人在附表二編號4
    -5所示犯行各自所取得之犯罪所得，各均為1,500元、2,000
    元，雖均未扣案，仍應依刑法第38條之1 第1 項前段、第3 
    項規定，分別對被告2 人宣告沒收，且於全部或一部不能沒
    收或不宜執行沒收時，追徵其價額。
　㈢不予沒收之物
　1.按「查獲之第一、二級毒品及專供製造或施用第一、二級毒
    品之器具，不問屬於犯罪行為人與否，均沒收銷燬之」，毒
    品危害防制條例第18條第1項前段固有明文。然此所稱「查
    獲之毒品」，係指被查獲而與本案有關之全部毒品而言（最
    高法院95年度臺上字第5304號判決意旨參照）。經查，附表
    三編號1所示扣案之毒品1包，經送檢驗後，確檢出含第二級
    毒品甲基安非他命成分，此雖有高雄市立凱旋醫院111年1月
    5日高市凱醫驗字第70560號濫用藥物成品檢驗鑑定書附卷可
    稽（詳偵卷第127頁）。然被告王欣筠於準備程序業已供稱
    該毒品係其為本件犯行後另行取得等語（詳訴卷第264頁）
    ，意指該甲基安非他命與本案犯行無關。衡酌本件員警執行
    搜索扣得該甲基安非他命之時間（即110年10月25日，詳警
    卷第89-93頁之高雄市政府警察局刑事警察大隊搜索扣押筆
    錄及扣押物品目錄表），距本件最後1次犯行之行為時間（
    即110年4月30日）相隔已近半年，則該甲基安非他命確有可
    能係被告王欣筠本件行為後另行取得，而非本案販賣所剩，
    核與本案犯行無涉。是依上開說明，本件自亦無庸再宣告沒
    收銷燬該包甲基安非他命。
　2.扣案如附表三編號3、5所示SIM卡、編號6所示手機、編號8
    所示吸食器、編號9所示分裝袋，均非違禁物，復無其他積
    極證據顯示上開物品確經實際使用或預備用於本件犯行，抑
    或為本案之犯罪所得，或與本案有何關連，爰均不予宣告沒
    收。　
據上論斷，應依刑事訴訟法第299 條第1 項前段，毒品危害防制
條例第4 條第2 項、第19條第1 項、第17條第2 項，刑法第11條
、第28條、第51條第5款、第38條第4項、第38條之1第1項前段、
第3項，判決如主文。
本案經檢察官陳俊宏提起公訴，檢察官梁詠鈞到庭執行職務。 
　　　
中　　華　　民　　國　　111 　年　　9 　　月　　30　　日
                  刑事第三庭    審判長法　官  張瑋珍
　　　　　　　　　                    法  官  翁碧玲
　　　　　　　　　                    法  官  彭志崴
以上正本證明與原本無異。
如不服本判決應於收受送達後20日內向本院提出上訴書狀，並應
敘述具體理由；如未敘述上訴理由者，應於上訴期間屆滿後20日
內向本院補提理由書（均須按他造當事人之人數附繕本）「切勿
逕送上級法院」。
中　　華　　民　　國　　111 　年　　9 　　月　　30　　日
　　　　　　　　　　　　　　　　　   書記官   黃淑菁　　　　　　　　　
附錄本案論罪科刑法條：
毒品危害防制條例第4條
製造、運輸、販賣第一級毒品者，處死刑或無期徒刑；處無期徒
刑者，得併科新臺幣3,000萬元以下罰金。
製造、運輸、販賣第二級毒品者，處無期徒刑或10年以上有期徒
刑，得併科新臺幣1,500萬元以下罰金。
製造、運輸、販賣第三級毒品者，處7 年以上有期徒刑，得併科
新臺幣1,000 萬元以下罰金。
製造、運輸、販賣第四級毒品者，處5 年以上12年以下有期徒刑
，得併科新臺幣500 萬元以下罰金。
製造、運輸、販賣專供製造或施用毒品之器具者，處1 年以上7
年以下有期徒刑，得併科新臺幣150 萬元以下罰金。
前五項之未遂犯罰之。
附表一（犯罪事實與主文對應一覽表）

編號 犯罪事實 主文  1 附表二編號1 王欣筠犯販賣第二級毒品罪，處有期徒刑伍年參月。 扣案如附表三編號2、7所示之物，沒收之。未扣案之犯罪所得新臺幣壹仟伍佰元沒收，如全部或一部不能沒收或不宜執行沒收時，追徵其價額。  2 附表二編號2 王欣筠犯販賣第二級毒品罪，處有期徒刑伍年參月。 扣案如附表三編號2、7所示之物，沒收之。未扣案之犯罪所得新臺幣貳仟元沒收，如全部或一部不能沒收或不宜執行沒收時，追徵其價額。  3 附表二編號3 王欣筠犯販賣第二級毒品罪，處有期徒刑伍年貳月。 扣案如附表三編號2、7所示之物，沒收之。未扣案之犯罪所得新臺幣壹仟元沒收，如全部或一部不能沒收或不宜執行沒收時，追徵其價額。  4 附表二編號4 ㈠王欣筠共同犯販賣第二級毒品罪，處有期徒刑伍年肆月。   扣案如附表三編號2、7所示之物，沒收之。未扣案之犯罪所得新臺幣壹仟伍佰元沒收，如全部或一部不能沒收或不宜執行沒收時，追徵其價額。 ㈡莊惠明共同犯販賣第二級毒品罪，處有期徒刑伍年肆月。   扣案如附表三編號4所示之物，沒收之。未扣案之門號○○○○○○○○○○號SIM卡壹張及犯罪所得新臺幣壹仟伍佰元，沒收之，如全部或一部不能沒收或不宜執行沒收時，追徵其價額。  5 附表二編號5 ㈠王欣筠共同犯販賣第二級毒品罪，處有期徒刑伍年伍月。   扣案如附表三編號2、7所示之物，沒收之。未扣案之犯罪所得新臺幣貳仟元沒收，如全部或一部不能沒收或不宜執行沒收時，追徵其價額。 ㈡莊惠明共同犯販賣第二級毒品罪，處有期徒刑伍年伍月。   扣案如附表三編號4所示之物，沒收之。未扣案之門號○○○○○○○○○○號SIM卡壹張及犯罪所得新臺幣貳仟元，沒收之，如全部或一部不能沒收或不宜執行沒收時，追徵其價額。 


附表二：
編號 行為人  購毒者 交易時間 交易地點 毒品種類 交易方式  行為人持用之行動電話門號 購毒者或受讓人持用之行動電話門號   交易金額  1 王欣筠  洪鼎程  110年4月26日21時25分不久後之同日某時許 高雄市○○區○○○路000號之7-11統一超商 甲基安非他命(重量不詳) 王欣筠以其所持用之左列門號行動電話，於110年4月26日20時40分、20時45分、20時47分、21時15分、21時23分、21時25分許，陸續與洪鼎程所持用之左列行動電話聯繫毒品交易事宜，嗣王欣筠即於左列時間、地點，交付左列數量之甲基安非他命與洪鼎程，並當場向洪鼎程收取左列價金以牟取利潤。  0000000000 0000000000    1,500元  2 王欣筠  洪鼎程  110年4月27日0時11分不久後之同日某時許 高雄市梓官區大舍南路175號之7-11統一超商前 甲基安非他命(重量不詳) 王欣筠以其所持用之左列門號行動電話，於110年4月26日23時12分、23時20分、23時44分、同年月27日0時1分、0時9分、0時11分許，陸續與洪鼎程所持用之左列行動電話聯繫毒品交易事宜，嗣王欣筠即於左列時間、地點，交付左列數量之甲基安非他命與洪鼎程，並當場向洪鼎程收取左列價金以牟取利潤。  0000000000 0000000000    2,000元  3 王欣筠  洪鼎程 110年4月29日18時32分不久後之同日某時許 高雄市梓官區大舍南路175號之7-11統一超商 甲基安非他命(重量不詳) 王欣筠以其所持用之左列門號行動電話，於110年4月29日17時51分、18時30分、18時32分許，陸續與洪鼎程所持用之左列行動電話聯繫毒品交易事宜，嗣王欣筠即於左列時間、地點，交付左列數量之甲基安非他命與洪鼎程，並當場向洪鼎程收取左列價金以牟取利潤。  0000000000 0000000000    1,000元  4 ⑴王欣筠 ⑵莊惠明 洪鼎程 110年4月29日21時12分不久後之同日某時許 高雄市左營區勝利路123號之7-11統一超商 甲基安非他命(重量不詳) 由王欣筠以其所持用左列⑴門號行動電話，於110年4月29日20時0分、20時2分、20時16分、20時31分、20時54分、21時8分許，與洪鼎程所持用之左列行動電話聯繫毒品交易之數量與金額，且過程中經王欣筠將莊惠明之聯絡方式告知洪鼎程，另由莊惠明於同日20時33分、21時12分，以其所持用左列⑵門號行動電話與洪鼎程所持用之左列行動電話聯繫毒品交易之時間及地點，嗣再由莊惠明於左列時間、地點，交付左列數量之甲基安非他命與洪鼎程，並當場向洪鼎程收取左列價金，與王欣筠共同牟取利潤。  ⑴0000000000 ⑵0000000000 0000000000    3,000元  5 ⑴王欣筠 ⑵莊惠明 洪鼎程 110年4月30日3時許 高雄市楠梓區萬昌街62號附近之酷酷龍遊藝場旁 甲基安非他命(重量不詳) 由王欣筠以其所持用之左列⑴門號行動電話，於110年4月30日2時、2時1分、2時6分、2時29分許、2時43分，陸續與洪鼎程所持用之左列行動電話聯繫毒品交易事宜，另由莊惠明以其所持用之左列⑵門號行動電話與姓名年籍不詳之毒品上游聯繫並取得毒品，嗣王欣筠、莊惠明即一同於左列時間、地點，交付左列數量之甲基安非他命與洪鼎程，並當場一同向洪鼎程收取左列價金，以共同牟取利潤。  ⑴0000000000 ⑵0000000000   0000000000   4,000元  
附表三：
編號 物品名稱 數量 備註 1 甲基安非他命（毛重1.79公克） 1包 本案扣案 2 SAMSUNG手機（IMEI：000000000000000、000000000000000） 1支  3 門號0000000000號SIM卡 1張  4 ASUS手機（IMEI：000000000000000/00、000000000000000/00） 1支 另案扣案 5 門號0000000000號SIM卡 1張  6 VIVO手機（IMEI：000000000000000、000000000000000） 1支  7 門號0000000000號SIM卡 1張  8 吸食器 1組  9 分裝袋 1盒